臺灣彰化地方法院民事裁定
111年度聲字第88號
聲  請  人  賴清全  
相  對  人  蕭永順  

上列當事人間請求損害賠償事件（即本院110年度訴字第1215號
），聲請人聲請回復原狀，經臺灣高等法院臺中分院111年度聲
字第98號裁定移送前來，裁定如下：
    主  文
聲請駁回。
聲請程序費用由聲請人負擔。
    理  由
一、當事人或代理人，因天災或其他不應歸責於己之事由，遲誤
    不變期間者，於其原因消滅後十日內，得聲請回復原狀；因
    遲誤上訴或抗告期間而聲請回復原狀者，應以書狀向為裁判
    之原法院為之；遲誤其他期間者，向管轄該期間內應為之訴
    訟行為之法院為之；遲誤期間之原因及其消滅時期，應於書
    狀內表明並釋明之；聲請回復原狀，應同時補行期間內應為
    之訴訟行為，民事訴訟法第164條第1項、第165條第1至3項
    分別定有明文。所謂不應歸責於己之事由，雖不以天災以外
    之不可抗力為限，但總以事出意外，以通常人之注意不能預
    見或不可避免之事由，方足當之（最高法院111年度台抗字
    第517號裁定要旨參照）。僅以患病或照護家人病痛為理由
    ，既非不能委任代理或不能依其他方法如投郵遞狀之方式以
    避免遲誤之情由發生，即難謂該項遲誤非應歸責於己之事由
    （最高法院110年度台抗字第812號裁定及98年度台聲字第38
    5號裁定要旨參照）。是於天災以外之事由，如戰亂、失去
    自由或臨時罹患法定傳染疾病須隔離等，必有使當事人或代
    理人因此不能委任代理，或不能以其他方法避免遲誤之情形
    ，方得聲請回復原狀。
二、聲請意旨：
    兩造間請求損害賠償事件（即本院110年度訴字第1215號事
    件，下稱系爭事件），聲請人對於本院於民國111年1月24日
    所為110年度訴字第1215號判決（下稱系爭判決），於111年
    3月25日提起上訴，經本院於111年4月18日以110年度訴字第
    1215號裁定（下稱原裁定）駁回其上訴。系爭判決固於111
    年2月7日寄存送達彰化縣○○鄉○○村○○街000號（下稱系爭地
    址），惟系爭地址之建物當時進行翻修改建工程，並無門首
    或其他地方可黏貼，亦無適當位置，以為送達，難認系爭判
    決已合法送達，聲請人係於111年3月14日至原法院查詢後，
    於111年3月17日始收受補發之系爭判決，系爭判決應於111
    年3月17日始生合法送達聲請人之效力，聲請人依民事訴訟
    法第164條第1項規定，聲請回復原狀，並不服原裁定，請准
    許聲請人對系爭判決提起上訴等語。
三、本院之判斷：
  ㈠送達於應受送達人之住居所、事務所或營業所行之；送達於
    住居所、事務所或營業所，不獲會晤應受送達人者，得將文
    書付與有辨別事理能力之同居人或受僱人；送達不能依前二
    條規定為之者，得將文書寄存送達地之自治或警察機關，並
    作送達通知書兩份，一份黏貼於應受送達人住居所、事務所
    、營業所或其就業處所門首，另一份置於該送達處所信箱或
    其他適當位置，以為送達；寄存送達，自寄存之日起，經10
    日發生效力，民事訴訟法第136條第1項前段、第137條第1項
    、第138條第1及2項分別定有明文。復依一定事實，足認以
    久住之意思，住於一定之地域者，即為設定其住所於該地；
    依一定事實，足認以廢止之意思離去其住所者，即為廢止其
    住所，民法第20條及第24條亦有明定。當事人雖離去其住所
    ，如出國留學、出外就業、在營服役、在監服刑、離家避債
    、逃匿等，但有歸返之意思者，尚不得遽認廢止其住所（最
    高法院102年度台抗字第201號裁定要旨參照）。準此，倘於
    設定住所後，無一定客觀事實足認以廢止之意思，而暫離去
    其住所者，尚難認為已經廢止原設定之住所。
  ㈡聲請人主張其住所地之建物於111年2月7日正進行翻修改建，
    當時聲請人並未在該地址居住，原判決向戶籍地送達不生效
    力等語，固據提出報價單、估價單、出貨單、照片等為證（
    見臺灣高等法院臺中分院111年度聲字第98號民事卷第17至4
    7頁）。惟聲請人設籍於系爭地址並長期居住，為其所不爭
    ，則其僅因房屋改建而一時無法在系爭地址居住，未見廢止
    系爭地址為住所之意思，足認系爭地址仍為聲請人之住所。
    系爭判決經中華郵政股份有限公司彰化郵局（下稱彰化郵局
    ）之郵務人員以系爭地址為送達，因未獲會晤聲請人，亦未
    獲會晤有辨別事理能力之同居人或受僱人，投遞2次未果，
    即製作郵務送達通知書2份，1份黏貼於聲請人住家門首，另
    1份置入該戶信箱，並於111年2月7日將郵件寄存彰化縣警察
    局彰化分局花壇分駐所（見系爭事件卷第88及89-1頁），且
    經臺灣高等法院臺中分院向彰化郵局查明屬實，此有彰化郵
    局111年7月7日彰郵字第1110000744號函在卷可稽（見臺灣
    高等法院臺中分院111年度抗字第245號卷第57頁），顯見系
    爭判決已生合法送達聲請人之效力。
  ㈢另依聲請人所提出之施工照片，顯見聲請人於施工期間仍有
    回系爭地址查看房屋，而可得知悉寄存送達情事，且聲請人
    所持前揭事由性質上非屬不能通知本院變更送達地址，或不
    能以其他方法避免遲誤之情，非屬不可歸責於己之事由，核
    與民事訴訟法第164條第1項所定要件不符。聲請人主張原判
    決於111年2月7日未合法送達，原裁定以聲請人上訴逾期為
    由駁回上訴不合法，請求廢棄原裁定並聲請回復原狀云云，
    為無理由，應予駁回。
四、依民事訴訟法第95條、第78條，裁定如主文。
中　　華　　民　　國　　111 　年　　10　　月　　26　　日
                  民事第三庭  審判長法　官　洪榮謙
                                    法  官  鍾孟容
                                    法  官  林彥宇
以上為正本係照原本作成。
如對本裁定抗告須於裁定送達後10日內向本院提出抗告狀，並繳
納抗告費新臺幣1,000元（如委任律師提起抗告，請注意民事訴
訟法施行法第9條規定）。
中　　華　　民　　國　　111 　年　　10　　月　　26　　日
                                    書記官  林嘉賢